【裁判字號】    89,易,968
【裁判日期】    900119
【裁判案由】    傷害
【裁判全文】
臺灣士林地方法院刑事判決                          八十九年度易字第九六八號
    聲  請  人  臺灣士林地方法院檢察署檢察官
    被      告  乙○○
右列被告因傷害案件，經檢察官聲請簡易判決處刑（八十九年度偵字第六一○八號）
，本院認不宜以簡易判決處刑，改依通常程序審理判決如左：
    主  文
乙○○無罪。
    理  由
一、聲請簡易判決處刑意旨略以：被告乙○○於民國八十九年二月二十四日下午二時
    許，在臺北市大同區○○○路二七四號，因貨款糾紛與告訴人甲○○發生爭執，
    被告竟基於傷害之犯意，與告訴人動手互毆（甲○○所涉傷害、毀損罪部分，業
    經本院以八十九年度簡上字第一六七號分別判處拘役四十日、罰金二千元，均緩
    刑二年確定），致甲○○受有左手背擦傷三處各約○‧五×○‧五公分、左手掌
    一×○‧五公分擦傷之傷害。因認被告涉犯刑法第二百七十七條第一項之傷害罪
    嫌。
二、本件公訴人認被告涉有右揭犯罪，係以告訴人之指訴及診斷證明書為其主要論據
    。訊據被告乙○○供承事發當天確與告訴人之身體有所接觸，並以左手抓住告訴
    人拿門框鐵條之右手，右手抱住告訴人腰部，並推至櫃臺邊之事實不諱，惟堅決
    否認有何傷害情事，辯稱：伊當時為防止告訴人繼續毆打及破壞物品，乃上前抱
    住告訴人，其傷勢應係打破玻璃時所造成的，並無拉扯毆打告訴人等語。
三、按犯罪事實應依證據認定之，無證據不得推定其犯罪事實。又不能證明被告犯罪
    者，應諭知無罪之判決。又對於現在不法之侵害，而出於防衛自己或他人權利之
    行為，不罰。刑事訴訟法第一百五十四條、第三百零一條第一項及刑法第二十三
    條前段分別定有明文。次按認定犯罪事實，須依證據，而所謂證據，係指合法之
    積極證據就犯罪事實能為具體之證明者而言；又認定不利於被告之事實，須依積
    極證據，苟積極證據不足為不利於被告事實之認定時，即應為有利於被告之認定
    ，更不必有何有利之證據，最高法院三十年上字第八一六號著有判例。再所謂「
    積極證據足以為不利被告事實之認定」，係指據為訴訟上證明之全盤證據資料，
    在客觀上以達於通常一般人均不致於有所懷疑，而得確信被告確曾犯罪之程度，
    若未達此一程度，而有合理懷疑之存在時，即無從為有罪之確信，此觀同院七十
    六年度台上字第四九八六號判例意旨自明。又告訴人之指訴，無非係以使被告受
    刑事訴追處罰為目的，有時難免故予誇大，自不得僅以告訴人之指訴為唯一論據
    ，仍應調查其他必要之證據，以查明是否與事實相符，合先敘明。
四、經查：
  (一)告訴人甲○○雖於警訊、偵審中，一再指稱遭被告毆打成傷，惟對於被告究係如
    何毆打伊，先於警訊時指稱：「‧‧‧乙○○就拿鐵器打我，導致我的左手受傷
    （詳如驗傷單），他拿東西打我時，我抵抗，我並沒有拿東西打乙○○，‧‧‧
    」（參見臺灣士林地方法院檢察署八十九年度偵字第二七五六號偵查卷八十九年
    二月二十四日警訊筆錄）云云；嗣於偵查中改稱：雙方係互毆（參見同前卷八十
    九年三月二十日偵訊筆錄）云云；再於本院審理時復稱：「我們是互相拉扯，否
    則我怎麼會傷到他，‧‧‧」、「他們兩個人（按指被告及陳偉彰）抓住我，把
    我的手抓傷。‧‧‧」（見本院九十年一月八日審理筆錄）云云，前後所述顯有
    不一致之處，是否可信，並非無疑。且告訴人甲○○所涉傷害、毀損之犯行，業
    經本院以八十九年度簡上字第五○號判決有罪確定，有該判決書一份附卷足參，
    其於該案調查中，又辯稱：伊未打被告，可能是搬玻璃過程弄傷（參見本院八十
    九年度簡上字第五○號卷八十九年八月十日訊問筆錄）云云，益見其指訴，洵無
    可採。
  (二)又證人即當時在場之診所總務陳偉彰到庭證稱：「‧‧‧我看到告訴人一隻手拉
    住被告的脖子，我拉著告訴人拿著棒子的另一隻手，告訴人叫我不要管這件事，
    我沒有看到被告打告訴人。後來公司小姐報警，警察來時也有看到告訴人仍抱著
    被告。」、「告訴人是側身左手拉住被告脖子，被告就用右手抱住告訴人的腰，
    他左手在做什麼我看不到。」（見本院八十九年十月十六日訊問筆錄）等語，核
    與被告所稱：當時伊左手抓住告訴人拿鐵條的右手，右手從前面抱住他腰部，把
    他推至櫃臺邊等語相符，而告訴人亦自承其所持白鐵條，係大門玻璃邊框，其先
    將玻璃打破，才將鐵條取下，其所受傷害不無可能係在取下鐵條時所造成，徵以
    其僅係左手背及手掌輕微擦傷，是否確為被告之行為所致，已堪存疑。退而言之
    ，況以告訴人手持鐵條毆打被告，一般人的反應自是全力阻止其毆打，縱於掙扎
    過程中被告以手抓住告訴人手持鐵條之手以防其繼續毆打，因而造成其手部輕微
    擦傷，亦屬被告乙○○之正當防衛行為，且依告訴人甲○○之受傷情形觀之，應
    認被告之防衛行為並無過當之處，尚難遽令被告負何傷害罪責。
  (三)綜上所述，公訴人所舉之證據不足以證明被告確有傷害犯行。此外復查無其他積
    極證據，足認被告有何傷害告訴人之情事，不能證明被告犯罪，依法應諭知無罪
    之判決。
據上論斷，應依刑事訴訟法第四百五十二條、第三百零一條第一項，判決如主文。
本案經檢察官陳傳宗到庭執行職務
中      華      民      國    九十      年      一      月     十九     日
                                  臺灣士林地方法院刑事第二庭
                                          法  官
右正本證明與原本無異。
如不服本判決，應於判決送達後十日內，向本院提出上訴狀。
                                          書記官
中    華    民    國      八十        年              月              日


司法院資訊處製作；財團法人民間司法改革基金會備份。
